臺灣桃園地方法院刑事判決　　　　　　　 94年度易字第954號
公　訴　人　臺灣桃園地方法院檢察署檢察官崔秉君　惠股
被　　　告　乙○○
上列被告因違反台灣地區與大陸地區人民關係條例案件，經檢察
官聲請簡易判決處刑（94年度偵字第5640號），認為不宜以簡易
判決處刑，改依通常程序審理，本院判決如下：
    主  文
乙○○無罪。
    理  由
一、公訴意旨略以：被告乙○○係址設桃園縣八德市○○路○ 段
    60之1 號「寶島檳榔攤店」之負責人，其自民國93年9 月某
    日起，以不詳之代價，僱用來台探親之大陸地區女子陳秋紅
    在上址從事未經主管機關許可之包檳榔及販賣香菸、檳榔之
    工作，嗣於94年2 月28日上午10時30分許，為警在上址查獲
    。案經桃園縣政府警察局八德分局報請臺灣桃園地方法院檢
    察署檢察官偵查後聲請簡易判決處刑，因認被告乙○○涉犯
    反台灣地區與大陸地區人民關係條例第15條第4 項規定，應
    依同條例第83條第1 項論處僱用大陸地區人民從事未經許可
    工作罪嫌。
二、按犯罪事實應依證據認定之，無證據不得認定犯罪事實。又
    不能證明被告犯罪者，應諭知無罪之判決。刑事訴訟法第
    154 條第2 項、第301 條第1 項分別定有明文。又事實之認
    定，應憑證據，如未能發現相當證據，或證據不足以證明，
    自不能以推測或擬制之方法，為裁判基礎（最高法院40年台
    上字第86號判例參照）；且認定犯罪事實所憑之證據，雖不
    以直接證據為限，間接證據亦包括在內，然而無論直接證據
    或間接證據，其為訴訟上之證明，須於通常一般之人均不致
    有所懷疑，而得確信其為真實之程度者，始得據為有罪之認
    定，倘其證明尚未達到此一程度，而有合理之懷疑存在而無
    從使事實審法院得有罪之確信時，即應由法院為諭知被告無
    罪之判決（同院76 年 台上字第4986號判例參照）。
三、公訴人認被告乙○○涉犯上開罪名，係以：陳秋紅為來台探
    親之大陸地區人民，其隻身在台而未與其夫丙○○同住，亦
    無其他親屬足恃，而陳秋紅又自陳其於案發當時獨居在桃園
    縣中壢市○○路○ 段1 巷49號租處，每日搭火車及公車由中
    壢市到八德市檳榔攤，則以陳秋紅隻身在台若無其他經濟來
    源，倘未工作如何能支應每日交通費、房屋租金及一般日常
    生活支出，其自無可能在被告所開設之檳榔攤免費工作，且
    期間1 長達半年之久，又陳秋紅果真要學習包檳榔，在租處
    附近或中壢市之其他檳榔攤學習即可，何需大費周章，自中
    壢市搭乘火車及公車至八德市等推論為其主要論據。訊據被
    告乙○○堅決否認有公訴人所指僱用大陸地區人民陳秋紅從
    事販賣檳榔、香煙之行為，辯稱：伊為寶島檳榔店之負責人
    ，伊有僱用早晚班二名女子工作，陳秋紅係伊店員李惠芬之
    朋友，陳秋紅到伊店裡說要學習包檳榔以後要自己開店，案
    發當日李惠芬臨時有事要離開，李惠芬請陳秋紅幫忙看店，
    伊當時並不在店內，伊係經警通知後始知此事，伊並無僱用
    陳秋紅等語。
四、經查，大陸地區人民陳秋紅以依親為由，於92年7 月14日入
    境台灣地區，惟並未與其夫丙○○同住於宜蘭縣員山鄉○○
    村○ 鄰○○路○ 段325 號，丙○○於陳秋紅合法居留期限92
    年10月14日後之92年11月20日，因不知陳秋紅行蹤而申報陳
    秋紅為行方不明之大陸地區人民等情，有陳秋紅中華民國旅
    行證，大陸地區人民行方不明個別查詢報表在卷可稽，並經
    證人丙○○證述在卷。又陳秋紅於94年2 月28日10時30分為
    警查獲當時，係在桃園縣八德市○○路○ 段60之1 號被告乙
    ○○所經營之「寶島檳榔店」內有將店內所出售之檳榔、香
    煙販賣予客人之情，亦據證人即警員甲○○證述：本案係民
    眾檢舉，伊與其他同事駕駛一般車輛至八德市○○路○ 段時
    ，先在檳榔店對面路旁停車觀察，看到陳秋紅有販賣檳榔、
    香煙給客人，之後伊即將車輛駛到檳榔店前，伊同事下車佯
    裝購買檳榔，當陳秋紅將檳榔交給伊同事時，伊即出示身分
    證件等語在卷，並有查獲當時所拍攝照片可稽，此事實復為
    被告乙○○所坦承。陳秋紅在被告乙○○所經營之檳榔店內
    販賣檳榔香煙乙節，固屬事實，惟被告乙○○有無違反台灣
    地區與大陸地區人民關係條例第15條第4 款「僱用」大陸地
    區人民陳秋紅從事未經許可之工作，而有違反同條例第83條
    第1 項之罪嫌，則為本件之爭點，自應予究明。查：被告乙
    ○○及大陸地區人民陳秋紅於警詢、偵查時，均一致否認有
    僱用或受僱在被告乙○○之寶島檳榔店工作。證人李惠芬於
    本院審理時到庭證稱：伊認識陳秋紅，是老闆朋友（余大哥
    ）的老婆，陳秋紅去伊婆婆店裡洗頭認識的，大約查獲前半
    年陳秋紅開始到檳榔店去聊天，檳榔店有僱用二位小姐，一
    位早班，一位中班，伊是早班，陳秋紅和店裡面的人都很熟
    ，除了聊天外還會幫忙包檳榔，查獲當天伊去婆婆的店，所
    以請陳秋紅幫伊看一下店，因此查獲時店內只有陳秋紅一個
    人，陳秋紅當時人住在八德市○○街，被告乙○○沒有提供
    陳秋紅薪水或者餐飲為代價等語 (本院94年度桃簡字第1135
    號卷第18頁至第20頁)。 證人余子明證稱：伊於93年8 、9
    月認識陳秋紅後，兩人即在桃園縣八德市○○街109 巷9 號
    同住，陳秋紅當時說她已經離婚，當時她沒有工作，只說想
    去學作檳榔，因伊與被告乙○○及其夫彭天樂係好朋友，伊
    覺得讓陳秋紅去看看也很好，李惠芬家裡是做頭髮，也有在
    檳榔攤做，伊是帶陳秋紅去做頭髮後才認識李惠芬，陳秋紅
    有告訴伊說她常常跑去被告乙○○那裡找小芬，伊有給陳秋
    紅生活費，伊有跟陳秋紅說如果要開檳榔攤，要等和伊結婚
    之後才可以，陳秋紅在警局時說她每天從中壢搭車到被告那
    裡，是因為怕牽連到伊所以才會那樣說等語。則依證人李惠
    芬、余子明證述之內容，陳秋紅確係在寶島檳榔店學包檳榔
    ，案發當日係受李惠芬之託始在上址販賣檳榔香煙無訛，此
    項證詞與被告乙○○辯稱陳秋紅係到店裡學習包檳榔等語，
    均相符合。又查，陳秋紅於92年7 月14日入境台灣地區後，
    原許可居留期限為92年10月14日，詎陳秋紅逾期並未出境，
    經其夫丙○○於92年11月20日向警申報為行方不明之人等情
    ，已如前述，則陳秋紅逾期居留後，自懼為警查獲而遭遣返
    出境，因之其於為警查獲警詢時所為之供詞，自有隱匿、迴
    避甚或虛偽陳述之可能，其供述是否可信，已有疑義，此參
    陳秋紅於警詢時供稱其係住於桃園縣中壢市○○路○ 段1 巷
    49號，每日均由中壢市搭火車、公車至八德市學作檳榔云云
     (見94年偵字第5640號卷第11頁)， 惟經本院函請桃園縣政
    府警察局中壢分局查詢上址何人居住，經該機關函復：「中
    壢市○○路○ 段並無1 巷該址」，有桃園縣政府警察局中壢
    分局94年7 月20日中警分戶字第0947028008號函一紙在卷可
    稽，顯見陳秋紅於警詢之供述並不真實，而證人余子明、李
    惠芬均證稱陳秋紅於案發當時係住居於桃園縣八德市○○街
    109 巷9 號，依此足見陳秋經警詢時供稱其係住居中壢市○
    ○路○ 段1 巷49號云云，每日由中壢市搭乘火車、公車至八
    德市包檳榔云云，應非事實。綜上所述，大陸地區人民陳秋
    紅雖於查獲當時確有在被告乙○○所經營之「寶島檳榔店」
    販賣檳榔香煙予顧客之行為，惟經本院調查結果，並不能證
    明被告乙○○有僱用陳秋紅之證據，即屬不能證明被告乙○
    ○有違反台灣地區與大陸地區人民關係條例第15條第4 款之
    行為，依上開法律規定，自應為被告乙○○無罪之諭知。
五、本件原經檢察官聲請簡易判決處刑，經本院認為不宜以簡易
    判決處刑，改依通常程序審理，併予敘明。
據上論斷，應依刑事訴訟法第452 條、第301 條第1 項，判決如
本案經檢察官崔秉君到庭執行職務。
中　　華　　民　　國　　94　　年　　12　　月　　22　　日
                  刑事第四庭審判長法  官 黃斯偉
                                  法  官 蘇昭蓉
                                  法  官 陳心婷
以上正本證明與原本無異。
如不服本判決，應於判決送達後10日內向本院提出上訴狀（應附
繕本），上訴於臺灣高等法院。
                                  書記官　沈秀珍
中　　華　　民　　國　　94　　年　　12　　月　　22　　日
